【裁判字號】    97,易,687
【裁判日期】    980305
【裁判案由】    違反建築法
【裁判全文】
臺灣桃園地方法院刑事判決               97年度易字第687號
公  訴  人  臺灣桃園地方法院檢察署檢察官
被      告  丙○○
被      告  甲○○
上二人共同
選任辯護人  邱秀珠律師
上列被告因違反建築法案件，經檢察官提起公訴（96年度偵字第
27294 號）、移送本院併辦（97年度偵字第10197 號），本院判
決如下：
    主  文
丙○○犯建築法第九十五條之違法重建罪，處罰金新臺幣拾萬元
，罰金如易服勞役，以新臺幣壹仟元折算壹日。緩刑貳年。
甲○○犯建築法第九十五條之違法重建罪，處罰金新臺幣拾萬元
，罰金如易服勞役，以新臺幣壹仟元折算壹日。緩刑貳年。
    事  實
一、緣丙○○係坐落桃園縣中壢市○○里○○路337 號房屋之所
    有權人之一，甲○○係係坐落桃園縣中壢市○○里○○路33
    9 號房屋之所有權人，均未經申請許可領得建築執照，即擅
    自於民國96年初，分別在上址前，以鋼筋、混凝土等建材搭
    建高約三公尺、面積各約一百二十平方公尺之違章建築作為
    車庫使用，分別經桃園縣政府工務局於96年6 月25日強制拆
    除後，詎丙○○、甲○○明知上址違建遭強制拆除後，不得
    違反規定再為重建，復於96年7 月間，各自未經申請許可領
    得建築執照，在上址屋前同一地點，擅以鋼筋、混凝土等建
    材重行搭建高約三點五公尺、面積約七十五平方公尺之違章
    建築使用，嗣桃園縣政府工務局於96年9 月26日查報得知，
    始查悉上情。
二、案經桃園縣政府函請臺灣桃園地方法院檢察署檢察官偵查起
    訴及移送本院併辦。
    理  由
一、上揭事實，業據被告丙○○、甲○○於警詢、偵查及本院審
    理時坦承不諱 (詳見臺灣桃園地方法院檢察署97年度偵字第
    10197 號卷第6 頁、第8 頁、96年度偵字第27294 號卷第25
    頁及69頁、本院97年度審易字第516 號卷第34頁）。經查被
    告2 人各係坐落門牌號碼桃園縣中壢市○○路337 號、339
    號建築物之所有人，因於96年初未經申請主管建築機關之審
    查許可並發給執照，即僱工興建RC結構，面積約100 平方公
    尺、高度約3 公尺之一層樓建物，作為車庫使用。經桃園縣
    政府工務局認定為違章建物，原定於96年5 月29日前執行拆
    除，經被告甲○○簽具同意自行拆除切結書，願於96年6 月
    20日前自行拆除，俟被告2 人並未如期自行拆除上開違章建
    物，桃園縣政府工務局違章建築拆除隊乃於96年6 月25日將
    上開違章建物強制拆除完畢等情，此有桃園縣政府96年5 月
    22日000820號、000939號處理興建中違章建築聯合稽查通知
    單（96年度偵字第27294 號卷第56頁、59頁）、拆除前現場
    照片4 幀（同卷第60、61頁）、桃園縣政府96年8 月15日府
    工違字第0960274513號函（同卷第62頁）、96年6 月25日執
    行拆除照片12幀（同卷第63頁至65頁）等附卷可稽。被告2
    人於上開違章建物遭強制拆除後，復未經申請主管建築機關
    之審查許可並發給建築執照，於96年7 月間之某日，重行僱
    工建造上開違章建物，經桃園縣政府工務局於96年7 月3 日
    複查而查獲後，先於96年9 月26日至現場開立興建中違章建
    築稽單，後於96年10月30日函送臺灣桃園地方法院檢察署偵
    辦等情，亦有桃園縣政府工務局96年9 月26日001055號興建
    中違章建築稽單（同卷第66頁）、桃園縣政府96年10月30日
    府工違字第0960364879號函（同卷第29頁）等附卷可稽。綜
    上所述，本件事證明確，被告2 人上揭犯行洵堪認定，應依
    法論科。
二、被告丙○○、甲○○對於依建築法規定強制拆除之建築物，
    違反規定重建，核其2 人所為，各係犯建築法第95條違法重
    建罪。爰審酌2 人犯後坦承犯行，前無任何犯罪紀錄，品行
    及素行均稱良好，及其智識、犯罪之動機、所生之危害、被
    告之資力，於經查報後已拆除上開違章建築，有被告及辯護
    人於本院97年8 月27日準備程序中之供述、證人乙○○（任
    職桃園縣政府工務處違章建築拆除科）於98年1 月14日本院
    審理中之證述足資參照等一切情狀，各量處如主文所示之刑
    ，並均諭知易科罰金之折算標準。又被告2 人前均未曾因故
    意犯罪而受有期徒刑以上刑之宣告，有臺灣高等法院被告前
    案紀錄表存卷可按等一切情狀情，量處如主文所示之刑，並
    諭知易服勞役之折算標準，以示懲儆。末查，被告2 人因一
    時失慮，致罹刑章，經此次教訓，當知所警惕，而無再犯之
    虞，且於本院審理中，被告為表示悔悟，並願意捐助公益善
    款，迄今丙○○已捐款新臺幣100,000 元予桃園縣觀護協會
    ，甲○○已捐款新臺幣50,000元予桃園縣觀護協會、50,000
    元予財團法人臺灣兒童暨家庭扶助基金會，此有第一商業銀
    行跨行匯款申請書回條、合作金庫銀行跨行匯款申請書代收
    入傳票及財團法人臺灣兒童暨家庭扶助基金會桃園家庭扶助
    中心臨時收據各1 紙分別在卷可參，足認2 人犯後態度甚佳
    ，深具悔意，本院因認對2 人宣告之刑以暫不執行為適當，
    併予宣告緩刑2 年，以啟自新。
三、移送併辦意旨（97年度偵字第10197 號）略以：被告丙○○
    、甲○○除上揭論罪科刑之部分外，均另於不詳時間，未經
    許可領得建築執照，即各別擅自在桃園縣中壢市○○路337
    號、339 號建築物加蓋5 、6 樓之違章建物，俟於95年10月
    2 日經桃園縣政府工務局派員稽查而查獲後，2 人自行拆除
    上開違建，詎2 人為求牟利，於同年11月間在原址重建上開
    違建，因認2 人涉犯建築法第95條之罪嫌等語。上揭併辦意
    旨，既稱上址5 、6 樓之違章建物，係由被告2 人自行拆除
    後重建，且據被告2 人供稱，該違章建物確係於稽查後自行
    拆除再行重建，並非經桃園縣政府工務局違章建築拆除隊強
    制拆除後重建，重建後復由2 人自行拆除等語（本院卷第17
    1 頁），核與證人乙○○於本院審理中之證述相符（同卷第
    194 頁至195 頁），上開事實，堪信為真。按犯罪事實應依
    證據認定之，無證據不得認定犯罪事實。次按建築法第95條
    之罪，係以「依本法規定強制拆除之建築物，違反規定重建
    」為構成要件，所謂依本法規定強制拆除，應係指主管建築
    機關以實力直接實施拆除之作為，是茍拆除義務人於主管建
    築機關所定期限內自行拆除者，即與強制拆除之概念有間，
    其後縱有重建之情形，亦難以違反建築法第95條之罪相繩。
    此外，復查無其他證據足資證明被告涉有上揭併辦意旨所指
    之犯行。準此，應認此部分不能證明被告犯罪，本院自無從
    併予審理，爰退回由原承辦檢察官處理，末此敘明。
據上論斷，依刑事訴訟法第299 條第1 項前段、建築法第95條、
刑法第11條前段、第42條第3 項前段、第74條，刑法施行法第1
條之1 第1 項，判決如主文。
本案經檢察官黃怡菁到庭執行職務。
中    華    民    國    98    年     3    月    5     日
                  刑事第十庭  法  官   陳添喜
以上正本證明與原本無異。
如不服本判決應於收受判決後10日內向本院提出上訴書狀，並應
敘述具體理由。其未敘述上訴理由者，應於上訴期間屆滿後20日
內向本院補提理由書 (均須按他造當事人之人數附繕本)「 切勿
逕送上級法院」。
                              書記官  劉玉梅
中    華    民    國    98    年    3     月    5     日
附錄：論罪科刑依據之法條
建築法第95條
依本法規定強制拆除之建築物，違反規定重建者，處1 年以下有
期徒刑、拘役或科或併科新台幣30萬元以下罰金。


司法院資訊處製作；財團法人民間司法改革基金會備份。
